【裁判字號】    92,易,571
【裁判日期】    920627
【裁判案由】    傷害
【裁判全文】
臺灣彰化地方法院刑事判決                          九十二年度易字第五七一號
    公  訴  人  臺灣彰化地方法院檢察署檢察官
    被      告  丁○○
    選任辯護人  胡宗智律師
右列被告因傷害案件，經檢察官提起公訴（九十二年度偵續字第四號），本院判決如
左：
        主  文
丁○○被訴傷害乙○○部分無罪。
丁○○被訴傷害丙○○部分公訴不受理。
        理  由
壹、無罪部分：
一、公訴意旨略以：被告丁○○於九十年四月七日二十三時三十分許，在彰化縣大城
    鄉○○村○○路十一號，因見其父戊○○（由檢察官另行起訴）與乙○○發生爭
    執，竟基於傷害人身體之犯意，以自備之鐵製扳手一支，出手毆打乙○○，致乙○○受有頭部外傷合併蜘蛛膜下出血、硬腦膜下出血、臉部、嘴唇多處撕裂傷、
    擦傷之傷害，因認被告涉有刑法第二百七十七條第一項之普通傷害罪嫌云云。
二、按犯罪事實應依證據認定之，無證據不得推定其犯罪事實；又不能證明被告犯罪
    者，應諭知無罪之判決，刑事訴訟法第一百五十四條、第三百零一條第一項分別
    定有明文。次按認定犯罪事實所憑之證據，雖不以直接證據為限，間接證據亦包
    括在內；然而無論直接或間接證據，其為訴訟上之證明，須於通常一般之人均不
    致有所懷疑，而得確信其為真實之程度者，始得據為有罪之認定，倘其證明尚未
    達到此一程度，而有合理之懷疑存在時，即無從為有罪之認定。又告訴人之告訴
    ，係以使被告受刑事訴追為目的，是其陳述是否與事實相符，仍應調查其他證據
    以資審認（最高法院七十六年度台上字第四九八六號、五十二年度台上字第一三
    ００號判例參照），先予敘明。
三、本件公訴人認被告丁○○涉有普通傷害罪嫌，無非係以告訴人乙○○之指述及證
    人吳金妍、詹美娟之證述為論據。訊據被告丁○○堅決否認有前揭犯行，辯稱：
    伊並未傷害告訴人乙○○等語。經查：（一）本件除告訴人之片面指訴外，並無
    其他證據足資證明被告犯罪，不得僅執告訴人片面之指訴，做為被告丁○○普通
    傷害有罪判決之唯一依據。況告訴人乙○○於本院另案（九十二年度訴字第七三
    號）經送法務部調查局測謊結果，就其「未搶奪戊○○的錢」及「與丙○○未帶
    扳手到現場」之問題呈「有說謊」之情緒波動反應，有該局九十二年五月十九日
    測謊報告書影本一紙在卷可按，可證告訴人乙○○之指訴有所瑕疵。（二）證人
    即被告之父戊○○於警、偵訊中及本院審理時均證稱：當時伊在吳金妍（現已更
    名為甲○○）店裡後面客廳休息，乙○○、丙○○二人進入客廳，講什麼伊沒注
    意聽，之後他們說錢拿來，二人就靠過來拉扯伊的衣服，伊就拿椅子起來亂打，
    丙○○被伊揮倒在地，又站起來，伊就用手將丙○○壓在牆壁上，乙○○靠過來
    ，伊就放開丙○○，以椅子打他，他們二人都是伊打的，之後伊兒子丁○○將伊
    抱出去，他並沒有參與互毆等語。足徵告訴人乙○○所受之前揭傷害係因證人戊○○加以毆打所造成無訛。（三）告訴人之子丙○○雖於檢察官九十二年一月十
    五日偵查中陳稱：伊先進入屋內要買檳榔、煙，屋主說等一下便進去且未再出來
    ，戊○○當時坐著，見伊進入便走到伊這裡，用一隻手抓著伊的脖子，壓在牆上
    ，伊父親（即告訴人乙○○）見狀便衝進來，丁○○隨後進來拿一支鐵製扳手打
    伊父親後腦勺，伊父親即昏倒在地，然後丁○○拿該扳手再打伊後腦勺，伊也昏
    倒（參九十二年度續偵字第四號第十六頁）。又於本院九十二年六月十三日審理
    時陳稱：伊與伊父親去買香煙及檳榔，老闆娘叫伊等一下，之後叫伊進去拿的時
    候，就碰到戊○○，他就抓住伊的脖子，並將伊壓在牆壁上，伊父親看到就趕快
    進來把戊○○拉開，之後丁○○就進來拿鐵棍打伊父親云云。然其於偵查中另陳
    稱：當天伊去買檳榔，戊○○用手把伊架在脖子上；丁○○打伊，戊○○打伊爸
    爸；戊○○看到伊等進入買檳榔，先打伊爸爸，伊被丁○○以扳手擊昏；當時伊
    站在門邊，戊○○掐伊脖子，他兒子（即被告丁○○）打伊，戊○○拿椅子摔伊
    爸爸，伊也被波及一點，他繼續用椅子摔伊等語（參九十年度偵字第六七二一號
    卷第三十六頁反面、第三十七頁正面、第四十六頁）。是丙○○之陳述前後並不
    相同，且其後之陳述已距事發時一年九月餘及二年二月餘之久，而其前之陳述距
    事發時僅一年四月餘，就一般人之記憶而言，當以較近之記憶為清晰、明確。又
    丙○○如確有看到被告丁○○毆打其父乙○○，何以在之前二次之偵訊中均未提
    起？故應以其前之陳述較為可採，其陳述不得為不利被告之認定。（四）證人吳
    金妍（已更名為甲○○）於警、偵訊中及本院審理時迭次證稱：戊○○先到伊經
    營之店內後方客廳聊天，門沒有關所以燈光可以照到外面，戊○○說在等人，之
    後伊走到外面，看到乙○○父子躲在那裡，伊叔叔乙○○跟伊比手勢叫伊不要出
    聲，伊問他這麼晚了來做何事，他沒有回答，伊就往回走，他就跟著走進來，進
    去後乙○○與戊○○吵得很大聲，伊覺得不對，就趕乙○○父子離開，趕了三次
    都不離開，而乙○○父子隨即靠過去準備打架，伊看到丙○○拿扣案的扳手在手
    上，但沒有看到他打人，他們二人靠過去與戊○○拉扯的時候，伊就到前方店裡
    打電話給戊○○的家人，說出事情了趕快來，但伊沒有說伊是何人，之後再打電
    話報警；因伊有心臟病不敢看他們打架，怕心臟病發作，所以不敢再到後面看，
    也不知道丁○○何時來等語。是依其證述，證人吳金妍既未看到被告丁○○何時
    到來，有無與告訴人發生鬥毆，則其證述，亦不能為有利或不利被告之認定。（
    五）證人即被告之妻詹美娟於警、偵訊中證稱：當天伊在家睡覺，接到一位女的
    打電話來，說有人要搶戊○○，但沒有說是誰，伊便叫醒伊先生丁○○，因打電
    話來的人沒說在何處，伊就載丁○○沿路去找，約一、二百公尺找到該雜貨店，
    看見有人在講話就停車讓伊先生下車查看，伊就回家等語。是證人詹美娟亦未看
    到現場爭執、鬥毆之情形，雖其證述可證明被告丁○○有到現場，然亦不能為有
    利或不利被告之認定。（六）被告丁○○於本院另案（九十二年度訴字第七三號
    ）經送法務部調查局測謊結果，就其「未拿扳手到現場」及「未拿扳手毆打乙○○、丙○○」之問題之情緒波動反應研判，並無說謊現象，有該局九十二年五月
    十九日測謊報告書影本一紙在卷可按，亦可證明被告丁○○確無毆打告訴人乙○○。（七）綜上所述，告訴人乙○○所受之前揭傷害，既係遭證人戊○○毆打所
    致，則被告丁○○前揭所辯，尚堪採信。此外，復查無其他積極證據足以證明被
    告丁○○涉有此部分之傷害犯行，不能證明被告丁○○此部分犯罪，揆諸前揭說
    明，此部分爰為被告丁○○無罪之諭知。
貳、公訴不受理部分：
一、公訴意旨略以：被告丁○○於九十年四月七日二十三時三十分許，在彰化縣大城
    鄉○○村○○路十一號，因見其父戊○○（由檢察官另行起訴）與丙○○發生爭
    執，竟基於傷害人身體之犯意，以自備之鐵製扳手一支，出手毆打丙○○，致丙○○受有頭部外傷合併蜘蛛膜下出血、全身多處擦傷之傷害，因認被告涉有刑法
    第二百七十七條第一項之普通傷害罪嫌云云。
二、按犯罪之被害人得為告訴；告訴乃論之罪，其告訴應自得為告訴之人知悉犯人之
    時起，於六個月內為之；又告訴乃論之罪，未經告訴或其告訴已逾告訴期間者，
    應諭知不受理之判決，刑事訴訟法第二百三十二條、第二百三十七條第一項、第
    三百零三條第三款分別定有明文。
三、次按公訴人認被告丁○○犯刑法第二百七十七條第一項之罪嫌，依同法第二百八
    十七條前段之規定，須告訴乃論。經查，本件被告丁○○與被害人丙○○係於九
    十年四月七日二十三時三十分許，在彰化縣大城鄉○○村○○路十一號發生鬥毆
    ，致被害人丙○○受有頭部外傷合併蜘蛛膜下出血、全身多處擦傷之傷害，而被
    害人丙○○於案發後，因傷（九十年四月八日送醫急診並入加護病房，同年月十
    日轉普通病房，同年五月一日出院，有財團法人彰化基督教醫院出具之診斷書附
    卷可稽）而未到警局製作筆錄，迄自其於九十年五月一日出院後至九十一年一月
    二十一日檢察官偵訊時起均未表示告訴之意，並於本院審理時表示從未曾對被告
    丁○○提起告訴。是此部分被害人丙○○並未告訴，且已逾告訴期間（告訴期間
    至九十年十月七日止）。綜上所述，被告此部分犯行，既未經告訴，爰為不受理
    之判決。
據上論斷，應依刑事訴訟法第三百零一條第一項、第三百零三條第三款，判決如主文
。
本件經檢察官黃至琪到庭執行職務。
中      華      民      國      九十二      年      六    月    二十七  日
                                臺灣彰化地方法院刑事第一庭
                                      法      官
右正本證明與原本無異。
如不服本判決，應於判決送達後十日內，向本院提出上訴狀（須附繕本）。
                                      法院書記官
中      華      民      國      八十        年            月            日


司法院資訊處製作；財團法人民間司法改革基金會備份。
